【裁判字號】    92,上訴,1583
【裁判日期】    921029
【裁判案由】    毒品危害防制條例
【裁判全文】
臺灣高等法院臺中分院刑事判決              民國九十二年度上訴字第一五八三號
    上  訴  人  臺灣臺中地方法院檢察署檢察官
    被      告  乙○○
    選任辯護人  陳武璋
右上訴人因被告違反毒品危害防制條例案件，不服臺灣臺中地方法院中華民國九十二
年七月九日第一審判決（民國九十年度訴字第四三號，起訴案號：臺灣臺中地方法院
檢察署民國八十九年度偵字第一○二○九號），提起上訴，本院判決如左：
    主      文
原判決撤銷。
乙○○持有第一級毒品，累犯，處有期徒刑陸月，如易科罰金，以佰元折算壹日。
    事      實
一、乙○○曾於民國（下同）八十三年間，因違反麻醉藥品管理條例案件，經原審法
    院判處有期徒刑三月確定，於八十四年五月三十日，易科罰金執行完畢，仍不知
    悔改，明知海洛因、安非他命，分別為毒品危害防制條例第二條第二項第一、二
    款所列之第一級毒品、第二級毒品，不得非法持有，竟於不詳時間、地點，以不
    詳方法，取得以黑色皮包裝置之第一級毒品海洛因三包（共淨重十三公克，包裝
    重三．六九公克），第二級毒品安非他命八包（共毛重二三四．六公克），而非
    法持有之（皮包內尚有夾鏈袋四包、電子秤一台、藥鏟一支、易付卡五張等物）
    ，嗣後於八十八年七月十六日上午十一時許，撥打案外人丙○○所使用之000
    0－000000號行動電話，邀約與其有男女朋友關係之丙○○外出至台中市
    ○○路與國光路交叉口附近見面，丙○○依約獨自駕駛車號Ａ八－八四○三號自
    小客車抵達後，乙○○將該黑色皮包一只交給丙○○保管後離去，丙○○明知該
    皮包中置有毒品海洛因及安非他命，仍予收受持有（丙○○業經原審法院另以八
    十八年訴字第一八四一號判處有期徒刑六月，得易科罰金確定）。嗣於同日下午
    十六時許，乙○○為警在台中縣潭子鄉○○路與興華一路口附近查獲，從其駕用
    之自小客車內扣得毒品安非他命一包（毛重約三十六點四公克，此其供施用，已
    另案判刑確定），乃配合警員撥打丙○○前述行動電話，要求丙○○攜帶該裝有
    毒品之黑色皮包，至台中市○○路與進化路口附近某釣蝦場會合，同日下午十七
    時許，丙○○獨自駕駛上開自小客車前來，為警當場查獲，從車內扣得乙○○所
  寄交其保管之該黑色皮包（內有毒品海洛因三包（共淨重一十三公克、包裝重三
    點六九公克）、安非他命八包（共毛重約二百三十四點六公克）、夾鏈袋四包、
    電子秤一台、藥鏟一支、易付卡五張等物，因而查獲。
二、案經臺灣臺中地方法院檢察署檢察官偵查起訴。
    理      由
一、訊據被告乙○○（下稱被告）雖否認有何犯行，辯稱，扣案之毒品的確非其所有
    ，丙○○遭被告供出，才故為不利之指述；若證人即查獲警員朴旋鳴之證詞屬實
    ，當初警方何以未就此偵辦被告，或令被告與丙○○對質，其證詞存有重大瑕疵
    ；被告所以於丙○○之案件中另外編造扣案毒品為被告友人王遠哲所有之供述，
    乃受丙○○家人強烈要求應允為丙○○脫罪所致，否則以被告之立場而言，堅稱
    毒品來自丙○○即可，另外供述王遠哲部分，對被告並無任何益處等語。惟查：
  (一)丙○○依約駕車於右揭時地與乙○○碰面後，乙○○旋遞交黑色皮包一只予丙○
    ○託其代為保管，丙○○收受後，並將之藏放於車內，嗣於同日下午十六時許，
    乙○○為警查到後配合警方電囑丙○○攜帶該黑色皮包至某釣蝦埸會合，於丙○
    ○駕車前來時，為警當場逮獲，並在車上扣得該黑色皮包一只（內有第一級毒品
    海洛因、第二級毒品安非他命、夾鏈袋四包、電子秤一台及藥鏟一支）等情，業
    據丙○○於其被訴之案件（原審法院八十八年度訴字第一八四一號），偵查、原
    審及本案本院審理時供述明確，並有扣案之黑色皮包一只（內有第一級毒品海洛
    因、第二級毒品安非他命、夾鏈袋、電子秤、藥鏟等物）可稽，而上開扣案之第
    一級毒品海洛因，經送法務部調查局檢驗結果，認淨重共一十三公克、包裝重三
    點六九公克，純度四二．八三％，純質淨重五點五七公克，有該局八十八年十月
    一日檢驗通知書乙紙附原審法院八十八年度訴字第一八四號卷可參。扣案之第二
    級毒品安非他命，共毛重二三四．六公克，亦經原審法院八十八年度訴字第一八
    四一號丙○○毒品危害防制條例案件，審酌明確，有本院調閱之該案卷可按。
  (二)證人即承辦本案之臺中縣警察局霧峰分局刑事組偵查員朴旋鳴於上開案件審理中
    證稱：「乙○○為警查獲後，渠等要求乙○○供出毒品來源，乙○○即在公務車
    上打電話，伊聽見乙○○很小聲地說『我那包東西呢？我現在要取回等等』，嗣
    丙○○即依約駕車前來」，有調閱之該案卷及判決書一份附卷可憑，顯見上開黑
    色皮包確係被告所持有而交付予丙○○代為保管持有無訛。
  (三)被告雖辯稱，伊於被警查獲後，經警要求配合撥打電話給丙○○，係欲引誘販賣
    毒品之丙○○出面，非要求其交還上開扣案之黑色皮包等情，非惟與丙○○於其
    被訴之上開案件，偵查、原審時，及本案之本院審理中迭指，係被告交付該黑色
    皮包託其保管，被告被警查獲後電囑其帶該皮包至某釣蝦場會合等情（詳如上
    述）不合，又丙○○倘為俗稱之藥頭之販賣毒品者，衡情，是否可能於被告電話
    聯絡後，將其全部持有之毒品海洛因三包（淨重一十三公克、包裝重三點六九公
    克）、安非他命八包（毛重二百三十四點六公克）、夾鏈袋四包、電子秤一台及
    藥鏟一支等物全部攜帶外出，而沒有先詢明被告要購買多少毒品？否則被告如果
    僅要購買一小包毒品，丙○○豈非要在大街小巷內當場磅秤分裝毒品？更何況被
    告並未施用第一級毒品海洛因，為被告所供認，並為丙○○所熟知（彼此為男女
    朋友關係），則丙○○果然是為了出售毒品給被告，亦無攜帶毒品海洛因之必要
    。是被告所辯，有違常情，不足採信。
  (四)丙○○於其被訴之上開案件偵查中羈押在臺灣臺中看守所期間，被告曾於八十八
    年八月十一日至該所辦理接見，要求丙○○能配合其說詞改稱，該只黑色皮包係
    其友人王遠哲遺留在丙○○所駕小客車內，業據丙○○於上開案件偵查中供述明
    確，經檢察官函請臺灣臺中看守所提供丙○○之接見紀錄，被告確曾於上開時間
    至臺灣臺中看守所接見丙○○，此有該所八十八年八月十九日中所奕戒字第三
    一○七號函附接見紀錄資料影本附卷足稽。而丙○○倘能配合被告說詞改稱，該
    只黑色皮包係其友人遺留在丙○○所駕小客車內，則被告可因此而獲得訴訟上之
    利益，顯而易見，是被告辯稱，此舉是受丙○○家人強烈要求所致，當與事實不
    符。反而應該是被告強烈要求丙○○家人前往看守所說動丙○○更改供詞，方與
    事實相符。
  (五)丙○○如何與綽號「阿強」之被告為男女朋友關係，於八十八年七月十六日上午
    十一時許，被告撥打丙○○所使用之0000000000號行動電話，約丙○
    ○外出，在臺中市○○路與國光路交叉口附近某處碰面，丙○○依約獨自駕駛車
    號為Ａ８－８４０３號自小客車抵達上址後，將車停放於路邊並未下車，被告即
    從所駕車輛下車，步行至丙○○車輛駕駛座旁，丙○○搖下車窗後，被告隨即遞
    交該黑色皮包一只予丙○○託其代為保管，丙○○明知該只皮包內裝有第一級毒
    品海洛因及第二級毒品安非他命等物，竟仍予收受而持有之，並將之藏放於上開
    Ａ８－８４０３號自小客車內後，旋即離去等情，業據臺灣臺中地方法院於八十
    九年五月十二日以八十八年度訴字第一八四一號判處丙○○有期徒刑六月確定。
    亦有調閱之該案卷，及該判決書附卷可稽。
  (六)綜上，被告持有第一級毒品海洛因及第二級毒品安非他命之事證，已臻明確，其
    所辯，為圖卸刑責之詞，不足採信，犯行堪以認定。
二、核被告所為，係犯毒品危害防制條例第十一條第一項之持有第一級毒品罪，及同
    條第二項之持有第二級毒品罪，公訴人認被告係意圖販賣而持有第一、二級毒品
    ，係犯同條例第五條第一項、第二項之意圖販賣而持有第一、二級毒品罪嫌云云
    ，惟訊據被告始終均堅決否認有意圖販賣而持有第一、二級毒品情事，且復查無
    積極證據足以認明被告有販賣右開毒品之意圖，公訴人之指訴，尚有未洽，惟起
    訴之持有第一、二級毒品之基本社會事實，尚屬同一，爰依法變更起訴法條。被
    告以一持有行為，同時觸犯持有第一級毒品及第二級毒品等二罪，為想像競合犯
    ，應從一重之持有第一級毒品罪處斷。查被告於八十三年間，因違反麻醉藥品管
    理條例案件，經原審法院判處有期徒刑三月確定，並於八十四年五月三十日執行
    完畢，有臺灣臺中地方法院檢察署刑案資料查註紀錄表在卷可按，其受有期徒刑
    執行完畢後，五年以內再犯本件有期徒刑之罪，為累犯，應依刑法第四十七條規
    定加重其刑。
三、原審未察，為被告無罪之判決，尚有未洽，公訴人上訴，據此指摘原判決不當，
    為有理由，應由本院將原判決撤銷改判，審酌被告之犯罪動機、目的、所持有之
    毒品數量，及參以丙○○所量處之刑度（定執行刑為有期徒刑六月）等一切情狀
    ，量處如主文第二項所示之刑，並諭知如易科罰金之折算標準，示懲。
四、扣案之第一級毒品海洛因三包（共淨重一十三公克、包裝重三點六九公克）及第
    二級毒品安非他命八包（共毛重約二百三十四點六公克），分別為第一級及第二
    級毒品，均經原審法院於八十八年度訴字第一八四一號丙○○毒品危害防制條例
    案件，依毒品危害防制條例第十八條第一項前段之規定，宣告沒收銷燬，並由檢
    察官指揮執行完畢在案，有臺灣臺中地方法院檢察署八十九年度執字第三四一一
    號執行卷可按，顯已滅失不存在，不再宣告沒收銷燬。至另扣案之夾鏈袋四包、
    電子秤一台、藥鏟一支、易付卡五張等物，非被告所有，業經被告供明在卷，亦
    非供其犯罪所用之物，爰不予宣告沒收，均併此敘明。
五、據上論斷，應依刑事訴訟法第三百六十九條第一項前段、第三百六十四條、第二
    百九十九條第一項前段、第三百條，毒品危害防制條例第十一條第一項、第二項
    ，刑法第十一條前段、第五十五條、第四十一條第一項前段、罰金罰鍰提高標準
    條例第二條，判決如主文。
本案經檢察官甲○○到庭執行職務。
中      華      民      國      九十二     年     十      月   二十九   日
                                臺灣高等法院臺中分院刑事第一庭
                                      審判長法  官  陳  紀  綱
                                            法  官  方  艤  駐
                                            法  官  陳  登  源
右正本證明與原本無異。
不得上訴。
                                            書記官  林  明  冬
中      華      民      國      九十二     年     十      月    三十    日
所犯法條：
毒品危害防制條例第十一條第一項：
持有第一級毒品者，處三年以下有期徒刑、拘役或新臺幣五萬元以下罰金。
                                                            Ｒ


司法院資訊處製作；財團法人民間司法改革基金會備份。
